【裁判字號】    88,上,1504
【裁判日期】    890131
【裁判案由】    損害賠償
【裁判全文】
臺灣高等法院民事判決  八十八年度上字第一五０四號
    上  訴  人  乙○○
    訴訟代理人  羅昇雲
    被  上訴人  甲○○
右當事人間請求損害賠償事件，上訴人對於中華民國八十八年九月二十八台灣台北地
方法院八十八年度訴字第一九一三號第一審判決提起上訴，本院判決如左：
      主      文
上訴駁回。
第二審訴訟費用由上訴人負擔。
      事      實
甲、上訴人方面：
一、聲明：
    (一)原判決廢棄。
    (二)被上訴人應給付上訴人新台幣（下同）玖拾萬柒仟玖佰捌拾伍元，及自八十八
      年六月二十六日起至清償日止年利率百分之五計算之利息。
二、陳述：除與原判決記載相同者，予以引用外，並補稱：
    (一)被上訴人於簽立購買系爭房地要約書前，皆已詳閱要約書之內容，並要求房屋
      仲介公司職員陳志文提供系爭房地產權之相關資料，陳志文並無作不實之傳達
      及誘導其簽立要約書之情事。
    (二)被上訴人於八十七年十月下旬即向上訴人表示願以五百八十萬元購買系爭房地
      ，嗣經上訴人開價六百九十五萬元，被上訴人則提高二十萬元願以六百萬元購
      買該房地，上訴人已表同意，雙方買賣契約顯已成立。被上訴人因金融危機，
      房屋價格下跌，不堪損失，以致拒絕履約，顯屬無理。
    (三)縱認被上訴人與訴外人陳志文通謀而簽立六百萬元之要約書，其意思表示亦無
      效，不得對抗善意之上訴人。
三、證據：除援用原審立證方法外，並補提：(一)聲明書。(二)存證信函。(三)不動產買賣
    契約書正本各乙件。(四)掛號回執影本乙件為證。並聲請訊問證人陳志文。
乙、被上訴人方面：
    被上訴人未於言詞辯論期日到場，亦未提出書狀作何聲明及陳述。
      理      由
一、被上訴人經合法通知未於言詞辯論期日到場，核無民事訴訟法第三百八十六條所
    列各款情形，爰依上訴人聲請准由其一造辯論而為判決。
二、上訴人原審起訴主張：伊於八十七年十月間，將座落台北市○○路○段一四五巷
    十八號五樓之房地（下稱：系爭房地）委由中信房屋文山店出售，被上訴人於同
    年月三十日簽訂要約書交前開仲介公司，同意以陸佰萬元向伊購買該不動產，同
    年十一月二日伊簽字允諾出售，雙方之買賣契約依法成立，詎被上訴人竟拒不簽
    約，雖經伊多次電話聯繫並以存證信函催告，並向文山區公所申請調解，表明若
    被上訴人拒不履行，將逕行解除契約並委由他人銷售，銷售所得若有差價損失，
    將向被上訴人求償，然被上訴人仍置之不理，伊為避免造成更大之損失，不得已
    於八十八年四月二十九日以伍佰肆拾萬元與訴外人另訂買賣契約，本件由於被上
    訴人之拒絕履約，造成伊受有陸拾萬元房屋買賣差價損失及原應自八十七年十一
    月起至八十八年六月止，不再由伊負擔之中國信託商業銀行股份有限公司（下稱
    ：中信銀行）貸款利息計新台幣拾萬柒仟玖佰捌拾伍元之財產損失，爰依民法
    第二百三十一條及二百六十條、三百六十七條之規定請求被上訴人給付因其遲延
    及債務不履行造成財產上之損失，並加計自八十八年六月二十六日起至清償日止
    年利率百分之五計算之利息。
三、被上訴人則以：依要約書所載系爭房地之買賣曾特約規定應以書面契約為之，因
    兩造就買賣價金之意思表示未合致，故未簽訂不動產買賣契約書，兩造契約既未
    合法成立，伊顯無遲延履約可言，上訴人亦未有損害之原因事實發生，是上訴人
    之「買賣差價」與伊共無關聯，且伊迄於訴訟時始知上訴人就本件房地設定六百
    萬元之抵押權，上訴人自始即有隱暪真相之嫌，而上訴人設定高額抵押貸款自當
    承擔利息支出；縱認伊必須受「要約書」之約束，其意思表示出於錯誤，依民法
    第八十八條、九十條規定經撤銷後則兩造間買賣契約自糸不生效力等語，資為抗
    辯。
四、上訴人主張因被上訴人拒不履約，致伊受有房屋買賣差價之損失六十萬元及繼續
    負擔中信銀行房屋貨款利息三十萬七千九百八十元之損失，無非以：其提出要約
    書一件簽約通知書、存款信函、調解申請書、房地權狀、不動產買賣契約書（與
    訴外人黃秀珍所訂）無據二紙、存摺二紙等為論據（見原審卷第五頁至第十六頁
    、第四十二、四十三頁），然此為被上訴人所否認，惟按損害賠償之債，以有損
    害之發生及有責任原因之事實，並一者之間有相同因果關係為其成立要件，最高
    法院三十年上字第一八號著有判例可循。本件被上訴人否認價金方面意思表示曾
    有合致，且證人雨寶慧於原審證稱：要簽約（指要約書）時，我有提出如果屋不
    賣，或我不買有無關係？陳先生說沒關係，這只是方便議價而已等語，復經證人
    陳志文於原審對質時認同此語（見原審卷第九十五頁正背面），參酌要約書第三
    條所載簽訂正式房地產買賣契約書之期限約定，是契約是否成立已有可疑，得店
    謂有六十萬元之差價殊值疑義。又按買受人對出賣人負有交付約定價金及受領標
    的物之義務，為民法第三百六十七條所明定，買受人如遲延給付價金，出賣人依
    民法第二百三十一條第一項規定雖得請求因遲延所生之損害賠償，然亦以價金給
    付遲延所生之損害為限，且房地交易價值原有客觀標準，縱有漲跌，每與市場供
    需、經濟環境、景氣等因素有關，何能謂一人不給付價金即致令房地跌價六十萬
    元，殊難理解。自不能認有相當因果關係。又民法第二百六十條規定解除權之行
    使，不妨損害賠償之請求，並非積極的認有新賠償請求權發生，不過規定因其
    他原因已發生之賠償請求權，不因解除權行使而受妨，故因契約消滅所生之損
    害，並不包括在內，因此該條所規定之損害賠償請求權，係專指因債務不履行之
    損害賠償而言。亦經最高法院五十五年台上字第二七二七號著有判例可資參照，
    準此，縱令上訴人主張伊曾解除契約非虛，亦不能謂上訴人主張差價六十萬元損
    失與被上訴人債務不履行有因果關係。末查上訴人所以有繳付中信銀行房屋貸款
    利息義務，係出於伊與中信銀行間之借貸關係，有前揭借貸契約二件為憑。被上
    訴人所書立之要約書既未表示願承諾繳納之責（原審卷第五頁、第八十三頁），
    且為上訴人所自陳（見本院卷第三十頁），則上訴人自不能解免繳納貸款利息之
    義務，上訴人亦自陳：兩造並未約定價金用途要給付中信銀行貸款等語（見本院
    卷第二十五頁），何能謂被上訴人遲未付價金即導致上訴人繳付房屋貸款利息之
    損害。上訴人主張均無可採。
五、綜上所述，上訴人依民法第二百三十一條、第二百六十條規定請求被上訴人給付
    九十萬七千九百八十五元及自八十八年六月二十六日起加付遲延利息即非法所許
    ，原審為上訴人敗訴判決，核無不合，上訴論旨仍執前詞指摘原判決不當，求予
    廢棄，為無理由。上訴人請求傳訊陳志文已無必要，附此敘明。
六、據上論結，本件上訴無理由，依民事訴訟法第四百六十三條第、第三百八十五條
    第一項、第四百四十九條第一項、第七十八條，判決如主文。
中      華      民      國    八十九    年      一      月    三十一    日
                                臺灣高等法院民事第十七庭
                                    審判長法  官  鄭  雅  萍
                                          法  官  黃  雅  惠
                                          法  官  吳  謀  焰
右正本係照原本作成。
如不服本判決，應於收受送達後二十日內向本院提出上訴書狀，其未表明上訴理由者
，並應於提出上訴後二十日內向本院補提理由書狀（均須按他造當事人之人數附繕本
）。
中      華      民      國    八十九    年      二      月      三      日
                                          書記官  黃  瑞  芬


司法院資訊處製作；財團法人民間司法改革基金會備份。
